【裁判字號】    95,裁,1030
【裁判日期】    950518
【裁判案由】    土地重劃
【裁判全文】
最  高  行  政  法  院  裁  定
                                     95年度裁字第01030號
上  訴  人  乙○○
            丙○○
被 上訴 人  高雄市政府
代  表  人  甲○○
上列當事人間因土地重劃事件，上訴人對於中華民國93年12月7
日高雄高等行政法院93年度訴字第380號判決，提起上訴，本院
裁定如下：
    主  文
上訴駁回。
上訴審訴訟費用由上訴人負擔。
    理  由
一、按當事人依行政訴訟法第243條第1項規定，以高等行政法院
    判決有不適用法規或適用法規不當為上訴最高行政法院之理
    由時，其上訴狀或理由書應有具體之指摘，並揭示該法規之
    條項或其內容。若係成文法以外之法則，應揭示該法則之意
    旨。倘為司法院解釋、或本院之判例，則應揭示該判解之字
    號或其內容。上訴狀或理由書如未依此項方法表明者，即難
    認為已對高等行政法院判決之違背法令有具體之指摘，其上
    訴自難認為合法。
二、查本件上訴意旨略以：原處分並無受文者欄，亦未記載處分
    相對人姓名及住居所，且處分書於公告期間亦未送達或通知
    處分相對人及已知之利害關係人，公告期間自民國92年9月
    17 日起至同年10月17日止共30日，處分相對人及已知之利
    害關係人不知原處分之存在、其內容是否錯誤及有無符合撤
    銷判決意旨等情，自無法於公告期間提出反對意見。原處分
    執行程序有重大瑕疵，係屬無效之行政處分，應予撤銷並重
    新於公告時依法送達並通知土地所有權人。惟原判決認上訴
    人於起訴書內指摘原處分程序瑕疵違法之爭執，於判決結果
    並無影響，原判決顯不知適用法規。且上訴人係於92年3月
    19日因繼承取得原處分重劃區內左營區○○段41號土地，係
    原處分公告時土地登記簿記載重劃區私有土地所有權人。原
    判決適用前揭法規反認為上訴人非得對原處分提起異議，原
    判決顯有適用法規不當之違法。另原處分重劃區原係左營區
    文中小17學校預定地，78年間被上訴人研擬採取跨區重劃取
    得，78年2月20日召開跨區重劃說明會取得半數同意書後，
    即將重劃案陳報內政部，因未奉核復於78年5月9日再度陳報
    ，並於同年5月10日公告徵收，但又於同年6月14日函覆異議
    表示倘陳報重劃未奉核准再執行徵收，嗣於79年5月15日被
    上訴人遂公告跨區重劃之行政處分，並通知土地所有權人參
    加座談會，可見被上訴人當時認為重劃區內私有土地並未完
    成徵收程序。後因國宅需求，被上訴人無意續辦跨區重劃，
    於81年6月1日召開減額使用重劃說明會之通知單內註明「跨
    區重劃未奉中央核准」，再於82年2月依原徵收公告將補償
    費提存法院。因內政部代表於協調會闡明公告跨區重劃後再
    表示未奉內政部核准，並依原徵收公告提存，顯然前後不一
    致。被上訴人遂同意取回提存款，嗣後退回提存款者提出訴
    願且聲明撤銷減額使用重劃同意書，經訴願決定指示，被上
    訴人遂於84年12月18日以影響國宅建設理由公告土地撤銷跨
    區重劃，並通知土地所有權人，上述事實可證明重劃區內仍
    有私有土地。公告撤銷後跨區重劃區內左營區○○段○○段
    942號、936號土地申辦抵押權設定，亦於85年9月6日經被上
    訴人准予辦理，及被上訴人86年8月28日撤銷徵收所附名冊
    內記載以徵收土地僅46筆，亦可佐證。原判決對前述事實並
    未全部查明，且對上訴人提出可作為重要關係證據之公文書
    不予斟酌，亦未說明不予採信之理由，顯有判決不備理由之
    違法。況內政部係於78年7月17日核復有條件同意辦理跨區
    重劃，該附條件經被上訴人審酌認為符合並視同奉核准，始
    於79年5月15日公告跨區重劃計畫書，豈可嗣後無意繼續辦
    理重劃即改稱「跨區重劃未奉中央核准」，可見被上訴人係
    以前後不一致之不實陳述，騙取上訴人母親同意書，該同意
    書有違誠信原則而無適用餘地。至於跨區重劃公告經訴願決
    定確認有效，則被上訴人82年2月間依原徵收公告將補償費
    提存法院之行為，顯然違反重劃公告之效力及誠信原則，應
    屬無效，因此嗣後跨區重劃公告撤銷，依信賴原則上訴人所
    繼承之土地應受保障。原判決竟指責上訴人母親既已出具同
    意書，嗣後上訴人繼承土地卻對原處分提出異議，有違誠信
    原則，顯然違法。綜上，爰請廢棄原判決，並撤銷訴願決定
    及原處分等語。經核上訴論旨雖以原判決有不適用法規或適
    用法規不當或判決不備理由之違法為由，惟核其內容，乃上
    訴人以其對法律上見解之歧異，就原審取捨證據、認定事實
    之職權行使，指摘其為不當，已無可採；縱原審雖有未於判
    決中加以論斷者，惟尚不影響於判決之結果，與所謂判決不
    備理由之違法情形亦不相當；且上訴意旨對原判決究竟有何
    違背法令之事由，並未具體指明。參照首揭規定，其上訴顯
    難認為合法，應予駁回。
三、依行政訴訟法第249條第1項前段、第104條、民事訴訟法第
    95條、第78條、第85條第1項前段，裁定如主文。
中    華    民    國    95    年    5     月    18    日
                  第五庭審判長法  官  蔡  進  田
                              法  官  黃  合  文
                              法  官  吳  明  鴻
                              法  官  林  茂  權
                              法  官  鄭  小  康
以  上  正  本  證  明  與  原  本  無  異
中    華    民    國    95    年    5     月    19    日
                              書記官  王  福  瀛


司法院資訊處製作；財團法人民間司法改革基金會備份。
